# Fauna

Una de las principales limitantes de la red anterior es que no incluye 
información de fauna. 

Datos disponibles:

* SNIB: Datos de presencia por especie, georreferenciada.

Propuesta: 

Referencias @basile y @barbet.



## Insumos

Se debe especificar:

1. La región de análisis: polígonos que determinan que datos se usarán para 
ajustar el modelo. Por ejemplo uno o más estados, o una ecorregión.

2. Las observaciones de fauna: puntos georreferenciados de especies a 
considerar. El código actual considera que varias especies pueden estar 
almacenadas en un mismo archivo shapefile y se ajusta un modelo de manera 
independiente a cada uno.

3. Las variables que conforman la red bayesiana: rasters de variables que 
formarán la red bayesiana, con estructura y probabilidades aprendias del 
subconjunto de datos que coincide con observaciones de cada especie.
Además de variables explicativas **agregamos un identificador a nivel pixel**.

### 1. Región de análisis

En este ejemplo usaremos los polígonos de Yucatán y Chiapas, la función 
`read_shps()` lee los archivos shapefile en el vector de rutas, los reproyecta 
a una proyección dada (por defecto lcc México)
y regresa un objeto *simple feature* con geometría de polígonos, en este
caso omitimos las islas o polígonos no principales asociados a los estados.

```{r, warning=FALSE}
library(bnecology)
library(sf)
library(here)
library(tidyverse)
# paths
yuc_chis_paths <- map_chr(c("Yucatan", "Chiapas"), 
    ~here("data", "edos", ., fs::path_ext_set(., "shp")))
# read shapes
yuc_chis <- read_shps(shp_paths = yuc_chis_paths)
plot(st_geometry(yuc_chis))
```

### 2. Observaciones fauna

La función `read_shps_points()` lee uno o más shapefiles de puntos, reproyecta 
a una proyección dada (por defecto lcc México), y regresa un objeto de tipo
*simple feature* con geometría de puntos. Opcionalmente permite filtrar por el
valor de una variable. Si se desa filtrar por más de una variable se puede hacer 
por fuera de la función.

```{r}
fauna_path <- here("data", "vectors_nodes", "fauna_shapefile_20190814.shp")
fauna <- read_shps_points(fauna_path, filter_var = fchclct, 
    filter_values = 2009:2019)
fauna_gatos <- fauna %>% 
    filter(espcvld %in% c("Panthera onca", "Puma concolor"))
glimpse(fauna_gatos)
```

### 3. Variables red bayesiana

Elegimos un subconjunto de variables disponibles y el raster de ids:

```{r}
covs_paths_all <- fs::dir_ls(here("data", "rasters_nodes_disc"), glob = "*.tif")
covs_paths_all %>% 
    basename()
```

```{r}
covs_paths <- covs_paths_all[c(2, 4, 6, 10:15, 17, 18, 19)]
```

### Ajustar redes

Debe incluirse el raster con identificadores de pixel, cuyo nombre debe incluir
"id".

```{r, message=FALSE, warning=FALSE}
fit_yuc_chis <- fit_bn_fauna(fauna_geom = fauna_gatos, species_var = espcvld, 
    geom = yuc_chis, covs_paths = covs_paths)

library(bnlearn)
yuc_chis_puma <- fit_yuc_chis[["Puma concolor"]]
plot(yuc_chis_puma$bn_str)
```



### Test in different area


```{r, warning=FALSE, message=FALSE}
q_roo_path <- here("data", "edos", "Quintana_Roo", "Quintana_Roo.shp")
q_roo <- read_shps(shp_paths = q_roo_path)

test_q_roo <- test_bn_fauna(fit_yuc_chis, fauna_geom = fauna_gatos, 
    species_var = espcvld, geom = q_roo, covs_paths = covs_paths) 

test_q_roo
```





### pendientes

prep_geom_covs: tienen hardwired las capas de clases de zona de vida

analizar variación de covariables y crear buffer alrededor de puntos con fauna
para casos sintéticos
agregar mapas
